【裁判字號】    89,保險,12
【裁判日期】    890922
【裁判案由】    給付保險費
【裁判全文】
臺灣臺南地方法院民事判決  八十九年度保險字第一二號
    原      告  台灣產物保險股份有限公司台南分公司
    法定代理人  丙○○
    訴訟代理人  丁○○
    被      告  億寶交通企業有限公司
                            設.
    法定代理人  甲○○      住.
    訴訟代理人  乙○○      住.
右當事人間請求給付保險費事件，本院判決如左：
    主    文
原告之訴駁回。
訴訟費用由原告負擔。
    事    實
甲、原告方面：
一、聲明：求為判決：（一）被告應給付原告新台幣（下同）一百十五萬零六百二十
    一元，及自民國（下同）八十九年七月二十一日起至清償日止，按年利率百分之
    五計算之利息；（二）訴訟費用由被告負擔。
二、陳述：被告所有如附表未收保費對帳單「牌照欄」所示之車輛，向原告投保營業
    汽車保險（投保時間如附表所示生效日期欄所載），共積欠保險費一百十五萬零
    六百二十一元，有附表未收保費對帳單一紙及保險單可稽，嗣經原告多次追索，
    但被告均置之不理，亦有台南郵局第一０五九號存證信函可證，為此請求判決如
    聲明所示。
三、證據：提出未收保費對帳清單乙紙、台南郵局第一０五九號存證信函影本乙份、
    汽車保險單及強制汽車責任保險要保書各二十八件等為憑。
乙、被告方面：
一、聲明：求為判決如主文。
二、陳述：否認原告所提該對帳清單上所載牌照欄之車輛有向原告投保汽車保險，該
    些車輛有些早已報廢，根本無需保險。
    理    由
一、本件原告起訴主張：被告所有如附表未收保費對帳單「牌照欄」所示之車輛，向
    原告投保營業汽車保險（投保時間如附表所示生效日期欄所載），共積欠保險費
    一百十五萬零六百二十一元，經原告多次追索，但被告均置之不理等語；被告則
    以：該對帳單所載車輛並未向原告投保汽車保險為辯。是本件原告請求有無理由
    ，其爭執點在於兩造就如對帳單上牌照欄所載車輛是否成立保險契約為斷。
二、按「當事人主張有利於己之事實，就其事實有舉證責任。」民事訴訟法第二百七
    十七條定有明文。本件原告請求被告支付汽車保險費，則兩造就汽車成立保險契
    約，自屬有利於原告之事實，既為被告所否認，原告對此有利於己之事實自應負
    舉證責任。原告雖提出汽車保險單及強制汽車責任保險要保書各二十八件為憑，
    惟該二十八份要保書上均未有被告或其他代理人之簽名，自難認該二十八份要保
    書確係被告所書立。又原告雖陳稱依汽車保險業界之習慣，要保書並無需要保人
    簽名之必要云云，惟原告就此習慣亦未提出證據以明；況保險契約之成立，依強
    制汽車責任保險法第十五條第二項之規定，應以要保書為之，此僅為汽車保險屬
    要式契約之規定，至於汽車保險成立之實質要件，仍應依相關之法律定之；而依
    保險法第十六條第一項規定：「保險契約由代理人訂立者，應載明代訂之意旨。
    」內容觀之，則汽車保險契約之成立，應由要保人或代理人與保險人訂立始可，
    此保險契約訂定，法律已有明文規定，自無依習慣之理，是汽車保險業界間有
    該便宜措施，亦不得援為兩造已有成立保險契約之依據。從而原告以該二十八件
    要保書及汽車保險單，自不能謂其就兩造已成立之保險契約已盡其舉證責任，是
    被告抗辯其並未與原告就附件對帳單欄所載二十八輛汽車成立保險契約等語，尚
    非無由。
三、依上所述，原告既不能證明兩造間就附表所示二十八輛汽車已成立保險契約，其
    依保險契約請求被告給付如聲明所示之保險費即失所準據，其訴為無理由，應予
    駁回。
四、據上論結：本件原告之訴為無理由，依民事訴訟法第七十八條判決如主文。
中      華      民      國    八十九    年      九      月    二十二    日
                              臺灣臺南地方法院民事第二庭
~B法      官  王  國  忠
右為正本係照原本作成。
如對本判決上訴，須於判決送達後廿日內向本院提出上訴狀。
中      華      民      國    八十九    年      九      月    二十二    日
~B法院書記官  翁  心  欣


司法院資訊處製作；財團法人民間司法改革基金會備份。
